臺灣臺中地方法院簡易民事判決
　　　　　 111年度沙簡字第137號
原      告  良京實業股份有限公司

法定代理人  平川秀一郎



訴訟代理人  黃昱翔  
被      告  劉志卿  

上列當事人間請求清償債務事件，原告聲請對被告發支付命令（
111年度司促字第578號），因被告對支付命令提出異議，而以支
付命令之聲請視為起訴，再經本院於民國111年6月7日言詞辯論
終結，本院判決如下：
    主      文
被告應給付原告新臺幣174,412元，及自民國106年1月4日起至清
償日止，依照年息12％計算之利息。
原告其餘之訴駁回。
訴訟費用由被告負擔。
本判決得假執行。但被告如以新臺幣174,412元，得免為假執行
。
    事實及理由
壹、程序部份：按訴狀送達後，原告不得將原訴變更或追加他訴
    ，但擴張或減縮應受判決事項之聲明者，不在此限，民事訴
    訟法第255條第1項第3款定有明文。本件原告起訴原聲明第1
    項為：被告應給付原告新臺幣（下同）174,412元，及自民
    國96年2月10日起至清償日止，依照年息12％計算之利息，及
    自96年3月11日起至清償日止，其逾期在6個月以內者，依照
    上開利率10％，逾期超過6個月者，依照上開利率20％計算之
    違約金。嗣於111年5月24日具狀將請求更正為：被告應給付
    原告174,412元，及自106年1月4日起至清償日止，依照年息
    12％計算之利息，及自96年3月11日起至清償日止，其逾期在
    6個月以內者，依照上開利率10％，逾期超過6個月者，依照
    上開利率20％計算之違約金。核屬減縮應受判決事項之聲明
    ，與前開規定相符，應予以准許。
貳、實體部份：　　
一、原告主張：被告前向訴外人寶華商業銀行股份有限公司（下
    稱寶華銀行）申請小額循環信用貸款，借款額度最高為50萬
    元，借款動用期間自核准日起為期三年，期滿30日前，如立
    約人不為書面反對續約之意思表示並經審核同意者，則以同
    一內容繼續延長三年，不另換約，其後每年屆期時亦同，並
    約定借款利率自核貸日起五個月內不收取利息，期滿後改以
    固定年息12％計算，按日計息，每月底結算一次，每月15日
    為最終繳款日，如未依約給付即視為全部到期，另依契約第
    8條規定，逾期按貸款總額自應償日起，逾期未滿六個月者
    依照上開利率10％，超過六個月者，依照上開利率20％計算之
    違約金。詎被告自96年2月9日起即未依約履行繳款義務，其
    債務視為全部到期。嗣訴外人寶華銀行將其對被告之前開債
    權讓與原告。被告迄今尚積欠174,412元尚未清償。為此，
    原告依消費借貸、債權讓與之法律關係，提起本件訴訟。並
    請求法院判決：1、被告應給付原告174,412元，及自106年1
    月4日起至清償日止，依照年息12％計算之利息，及自96年3
    月11日起至清償日止，其逾期在6個月以內者，依照上開利
    率10％，逾期超過6個月者，依照上開利率20％計算之違約金
    。2、訴訟費用由被告負擔。
二、被告抗辯：利息高於本金二倍以上，利息過高，被告為低收
    入戶，患糖尿病導致左眼視力模糊，工作不穩定，父母高齡
    ，無工作能力，小孩尚在就學，無力承擔鉅額利息。本件向
    銀行借貸時間久遠，被告未保留相關證明，原告應除出本件
    借款及將借貸金額撥入被告帳戶之相關資料，並就借貸金額
    超過5年之利息主張消滅時效抗辯。並聲明：原告之訴駁回
    ，訴訟費用由原告負擔。
三、得心證之理由：
（一）稱消費借貸者，謂當事人一方移轉金錢或其他代替物之所
      有權於他方，而約定他方以種類、品質、數量相同之物返
      還之契約。借用人應於約定期限內，返還與借用物種類、
      品質、數量相同之物，民法第474條第1項、第478條前段
      分別定有明文。又遲延之債務，以支付金錢為標的者，債
      權人得請求依法定利率計算之遲延利息。但約定利率較高
      者，仍從其約定利率，民法第233條第1項定有明文。本件
      原告主張之事實，已據提出魔力現金卡申請書、分攤表、
      債權讓與證明書、報紙公告、戶籍謄本等為證。被告雖以
      前情答辯，但被告上開借款未清償之事實，已據星展（台
      灣）商業銀行（即寶華銀行之概括承受銀行）資訊服務與
      營運處以111年4月27日（111）消金作服字第199號函附被
      告帳戶往來明細查詢報表、一般放款往來明細查詢資料可
      證。又惟被告所執經濟能力不佳，無法清償債務等情事，
      所涉僅係被告無法清償上開債務之原因，並非原告行使上
      開債權請求權之消滅、排除及障礙事由，是被告所執上開
      辯詞，並無可採。且被告關於利息時效抗辯部份，亦經原
      告減縮請求範圍，業如上述。從而，原告依系爭消費借貸
      契約及債權讓與之法律關係，訴請被告給付如主文第1項
      所示之金額及利息，為有理由，應予准許。
（二）約定之違約金額過高者，法院得減至相當之數額，民法第
      252條定有明文。查定型化契約條款，乃企業經營者為與
      不特定多數消費者訂立同類型契約之用，所提出預先擬定
      之契約條款。由於該條款內容係企業經營者所預先、片面
      擬定，通常僅為自身之最大利益考量，將不利益之風險轉
      嫁由消費者承擔，而一般消費者於訂約之際，亦因缺乏詳
      細審閱之機會及能力，或因市場壟斷而無選擇機會，或因
      經濟實力、知識水準造成締約地位實質上之不平等，以致
      消費者對於該內容僅能決定接受或不接受，別無討價還價
      之餘地。本院審酌本件利息高達年息12％之程度、兩造經
      濟狀況、當事人實際上所受損害及債務人若能如期履行債
      務時，債權人可享受之一切利益等情況，認定兩造所約定
      之違約金顯屬過高，爰依民法第252條規定，應核減至零
      為適當。準此，原告僅得請求被告給付如主文第1項所示
      之金額及利息，超過此部分之請求（即請求給付違約金部
      分），礙難准許。
四、原告勝訴部分，依民事訴訟法第389條第1項第3款規定，應
    由法院主動宣告原告於本判決確定前，即可依本判決命給付
    內容對被告財產聲請強制執行，並且依據同法第392條第2項
    規定，由法院主動宣告被告如果預先提供擔保之後，就可免
    為假執行。
五、訴訟費用負擔之依據：民事訴訟法第78條。
中　　華　　民　　國　　111 　年　　6 　　月　　21　　日
                        臺灣臺中地方法院沙鹿簡易庭
                            法  官  劉國賓
以上為正本，係照原本作成。
如不服本判決，應於判決送達後20日內向本院提出上訴狀並表明
上訴理由（須附繕本）；如委任律師提起上訴者，應一併繳納上
訴審裁判費。
中　　華　　民　　國　　111 　年　　6 　　月　　21　　日
                            書記官  許宏谷